臺灣高等法院臺中分院刑事裁定
110年度聲再字第282號

再審聲請人  
即受判決人  黃佳益




代  理  人  鄭廷萱律師
代  理  人  王捷拓律師
上列聲請人因過失傷害案件，對於本院110年度交上易字第363號
中華民國110年8月3日第二審確定判決（原審案號：臺灣臺中地
方法院109年度交易字第2174號；起訴案號：臺灣臺中地方檢察
署109年度偵字第35431號），聲請再審，本院裁定如下：
    主  文
再審及刑罰停止執行之聲請均駁回。 
    理  由
一、本件聲請再審意旨略以：㈠依再審聲請人即受判決人黃佳益
    （下稱聲請人）提出之再證一之民國110年5月20日錄影檔2
    個、截圖，及再證二之110年8月20日錄影檔2個、截圖，可
    知被害人謝柏緯可自行取水壺喝水、收納水壺、過馬路時會
    示警來車、行走正常還有拿資料看，顯見被害人並非生活完
    全無法自理、其智識及認知能力亦均正常，堪認被害人因本
    件車禍所造成之傷勢非如同原確定判決認定之嚴重，其恢復
    狀況顯然良好，無需親人全天候在旁陪伴與照料，聲請人應
    受較輕之刑度。㈡被害人駕駛機車，行經紅綠燈既未注意車
    前情況，事實上也沒有煞車，本身顯然亦與有過失；被害人
    如有依規定配戴安全帽，安全帽應無在碰撞當下就飛出之理
    ，是被害人頭部會造成嚴重傷害，可合理懷疑是因為被害人
    當下並未依規定正確配戴安全帽，導致在碰撞當下安全帽立
    即飛出，才造成其頭部直接撞擊而使傷勢加重，故衡酌被害
    人前揭之情形，聲請人應受較輕之刑度。何況聲請人只是無
    力一次滿足被害人及其家屬高額賠償之請求，並非不負責任
    或態度惡劣。綜上，聲請人因未及發現前開新事實、新證據
    致未主張該有利於己之情事，致遭判處較重之刑度。為此，
    爰依刑事訴訟法第420條第1項第6款、同條第3項及第435條
    第1項、第2項之規定，聲請再審併同聲請停止刑罰之執行等
    語。　　
二、按刑事訴訟法第420條第1項第6款關於得為再審之原因規定
    ，雖修正為「因發現新事實或新證據，單獨或與先前之證據
    綜合判斷，足認受有罪判決之人應受無罪、免訴、免刑或輕
    於原判決所認罪名之判決者」，並增列第3項：「第1項第6
    款之新事實或新證據，指判決確定前已存在或成立而未及調
    查斟酌，及判決確定後始存在或成立之事實、證據」，但仍
    須以該所稱的新事實或新證據，確實足以動搖原確定判決所
    認定的犯罪事實，亦即學理上所謂的確實性(或明確性、顯
    著性) 要件，方能准許再審。而聲請再審案件之事證，是否
    符合此項要件，其判斷當受客觀存在的經驗法則、論理法則
    所支配，並非聲請人任憑主觀、片面自作主張，就已完足。
    故倘聲請人所主張之新事實或新證據，若自形式上觀察，根
    本與原判決所確認之犯罪事實無何關聯，或單獨或與先前之
    證據綜合判斷，無法產生合理懷疑，不足以動搖原確定判決
    所認定之事實者，或對判決確定前已存在且已審酌之證據、
    事實，自為不同之評價，當然無庸贅行其他無益之調查，即
    不能據為聲請再審之原因，自無准予再審之餘地。
三、本院110年度交上易字第363號確定判決，綜合聲請人供述、
    告訴人林季櫻、騎乘機車在被害人同向後方之趙偉志、搭乘
    趙偉志騎乘機車之陳姿妤於警詢之陳述情節、道路交通事故
    現場蒐證照片、聲請人所駕駛車輛之行車紀錄翻拍照片、道
    路交通事故現場圖、道路交通事故調查報告表㈠㈡、臺中市政
    府警察局道路交通事故當事人登記聯單、中國醫藥大學附設
    醫院109年5月20日診斷證明書、衛生福利部臺中醫院109年6
    月1日診斷證明書、仁愛醫療財團法人大里仁愛醫院109年6
    月15日診斷證明書、中國醫藥大學附設醫院109年11月3日院
    醫事字第1090015195號函等證據資料，及本件道路交通事故
    ，經送臺中市車輛行車事故鑑定委員會鑑定結果，認聲請人
    駕駛自用小客車，行至設有行車管制號誌交岔路口，違反號
    誌管制（闖紅燈）進入路口左轉彎，為肇事原因。被害人駕
    駛普通重型機車，無肇事因素，而認定聲請人確有過失致重
    傷害之犯行。原確定判決所為論斷，俱有卷內證據為憑。
四、聲請人雖以上揭聲請意旨聲請再審，然：
  ㈠原確定判決依憑前述診斷證明書3份與中國醫藥大學附設醫院
    109年11月3日院醫事字第1090015195號函，認定被害人因本
    件道路交通事故而受有頭部外傷併蜘蛛下腔出血、左側硬腦
    膜上/下血腫及顱骨骨折、右側延遲性硬腦膜下血腫、橫紋
    肌溶解症、顏面骨骨折及肋骨骨折等傷害，經治療後，仍呈
    現認知功能障礙、失語症、癲癇症之重傷害；當庭勘驗告訴
    人即被害人配偶提出之錄影畫面，亦顯示被害人可能隨時因
    癲癇發作而摔倒在地，而需親人全天候在旁陪伴與照料。
　  聲請意旨雖以攝錄之照片顯示被害人自行取水壺喝水、收納
    水壺、過馬路時會示警來車、行走正常、拿取資料查看等，
    而主張被害人復原狀況良好，傷勢非如同原確定判決認定之
    嚴重，應受較輕之刑度等語。然認知功能障礙是指一群症狀
    的總和，不僅只有記憶力的減退，還包括有語言能力、空間
    感、計算力、判斷力、抽象思考能力、注意力等各方面的功
    能退化，同時可能出現干擾行為、個性改變、妄想或幻覺等
    症狀，這些症狀的嚴重程度足以影響其人際關係與工作能力
    ；另頭部外傷是癲癇症常見的病因，癲癇症是一種「症狀」
    ，只要大腦皮質受到傷害或功能異常，腦部的電位活動就會
    發生不正常，就像電線走火起火花，發生不該有的放電現象
    。而不論是認知功能障礙或癲癇症，均不當然意指被害人生
    活完全無法自理、或無法自行喝水、收納水壺或無法正常行
    走。故依聲請人所提出之錄影檔、截圖，並不足以動搖原確
    定判決依調查結果明白論斷之「被害人因本件車禍受有頭部
    外傷併蜘蛛下腔出血等傷害，經治療後，仍呈現認知功能障
    礙、失語症、癲癇症之重傷害」、「被害人可能隨時因癲癇
    發作而摔倒在地，而需親人全天候在旁陪伴與照料」之事實
    ，上述錄影檔、截圖，經單獨或與卷內各項證據資料綜合判
    斷觀察，未能因此使本院產生合理之懷疑，而有足以推翻原
    確定判決所認事實之蓋然性。
　㈡原確定判決業已說明聲請人主張被害人對於車禍發生與有過
    失一情，並不可採信之依據（見原確定判決第5至6頁），聲
    請人空言主張可合理懷疑是因被害人當下並未依規定正確配
    戴安全帽，始造成其頭部直接撞擊傷勢加重云云，純屬個人
    主觀臆測之詞，而屬無據，自不足以動搖原有罪確定判決。
　  又聲請意旨指摘原確定判決徒以距案發時間一年以上之醫院
    鑑定回函認定被害人受有重傷害，未於言詞辯論終結前再次
    重新鑑定而有不當等語，應係主張原確定判決採證是否違背
    證據法則之違背法令問題，尚屬原確定判決有無違背法令及
    得否聲請非常上訴救濟之範疇，而與再審程序係就認定事實
    是否錯誤之救濟制度無涉。
　㈢按聲請再審得同時釋明其事由聲請調查證據，法院認有必要
    者，應為調查，刑事訴訟法第429條之3第1項固有明文。然
    此旨在協助再審聲請人取得其不易取得之證據資料，以補強
    其聲請意旨所提出新事實、新事證之具體內容，惟再審聲請
    人所主張之新事實或新證據，從形式上觀察，倘無法使法院
    對原確定判決認定之犯罪事實產生合理懷疑，不足以動搖原
    確定判決，既不能據以聲請再審，客觀上自無調查之必要（
    最高法院110年度台抗字第1306號裁定意旨參照）。聲請人
    雖提出錄影檔、截圖，並依憑其個人觀點，就原確定判決認
    定被害人受有重傷害之事實再行爭執，進而主張對己有利之
    判斷，實則自形式上觀察，該錄影檔、截圖之證據資料即便
    單獨或與先前之證據綜合判斷，均無法使本院產生合理之懷
    疑，而不足以動搖原確定判決所認定之事實，顯欠缺再審提
    起之確實性要件，已如前述，則聲請人請求再次函詢中國醫
    藥大學附設醫院查明被害人現時之傷勢狀況，並函請臺中榮
    民總醫院鑑定被害人目前是否仍屬重傷害，顯無調查之必要
    性。
五、綜上所述，聲請再審意旨所執前詞，係就原確定判決已調查
    、審酌之證據，及論述綦詳之事項，徒憑己意所為之推論，
    而所謂被害人就車禍發生與有過失云云，亦經其辯護人於該
    案審理過程中加以主張且未經原確定判決加以採信。聲請再
    審意旨所提出之證據資料，無論單獨或結合先前已經存在之
    卷內各項證據資料，予以綜合判斷觀察，並不足以動搖原有
    罪確定判決，而與刑事訴訟法第420條第1項第6款、同條第3
    項所定之得聲請再審事由不該當，其再審之聲請，為無理由
    ，應予駁回。聲請人同時聲請停止刑罰之執行部分，因聲請
    再審並無停止刑罰執行之效力，且其再審之聲請既經駁回，
    停止刑罰執行之聲請亦失其依據，應併予駁回。
據上論斷，應依刑事訴訟法第434條第1項，裁定如主文。
中　　華　　民　　國　　110 　年　　10　　月　　26　　日
           刑事第六庭    審判長法　官  唐  光  義
　　　　　　　　　　　  　　   法　官  許  冰  芬
 　　　　　 　　　　　　　　　 法　官  鍾  貴  堯                          
以上正本證明與原本無異。     
不得抗告。

                               書記官  何  佳  錡

中　　華　　民　　國　　110 　年　　10　　月　　26　　日